臺灣高等法院民事判決　　　　　　　　　　93年度訴字第26號
原　　　告　乙○○
兼　上一人
法定代理人　丙○○
共　　　同
訴訟代理人　陳鄭權律師
　　　　　　劉君豪律師
被　　　告　甲○○
訴訟代理人　李聿文
　　　　　　游祥琳
　　　　　　陳希賢
上列當事人間因侵權行為損害賠償事件，經刑事庭移送，本院於
民國94年1月25日言詞辯論終結，判決如下：
    主  文
被告應給付原告(一)丙○○新台幣壹佰壹拾壹萬貳仟壹佰參拾玖元
，(二)乙○○新臺幣肆仟元，及各自民國九十三年三月十日起，至
清償日止，按年息百分之五計算之利息。
原告其餘之訴駁回。
訴訟費用由被告負擔一百分之三十二，由原告乙○○負擔一百分
之三，餘由原告丙○○負擔。
原告假執行之聲請駁回。
    事  實
甲、原告方面：
壹、聲明：
一、被告應給付原告丙○○新台幣（下同）三百三十七萬九千四
    百一十三元，及自附帶民事起訴狀繕本送達被告之翌日起至
    清償日止，依年息百分之五計算之利息。
二、被告應給付原告乙○○十二萬元，及自附帶民事起訴狀繕本
    。
三、第一、二項聲明，原告願供擔保，請准宣告假執行。
貳、陳述略以：
一、原告丙○○於九十二年四月十六日晚間，與原告乙○○共同
    騎乘車號ＧＪＹ─七四一號重型機車，經由龜山鄉○○○路
    由西往東方向行駛，經過文化東路路口並且已過該路口二分
    之一時，遭駕駛車號二Ｇ─四九九九號自小客車，沿文化東
    路由南向北行駛之被告直接撞擊原告駕駛之機車，致使原告
    丙○○受有骨盆骨折合併血管傷害、頸部扭傷、右大腿挫傷
    、腹部鈍挫傷之傷害，原告乙○○則受有右膝損傷血腫、右
    上肢及右大腿多處挫傷淤血之傷害。
二、被告由於其本身駕駛自小客車，疏未注意週遭狀況，並且超
    速駕駛，導致撞擊由原告丙○○所駕駛已經過路口二分之一
    之重機車，被告對於原告二人應負完全之損害賠償責任。
三、原告二人依民法第一百八十四條、第一百九十一條之二、第
    一百九十三條、第一百九十五條之規定請求被告賠償原告二
    人所受之損害：
(一)、原告丙○○部分：合計0000000元。
１、醫療費用（健保給付不算）48967元。
２、看護費用：36萬元。
３、喪失勞動能力損害0000000元。
４、退休金損失217920元。
５、精神慰撫金：60萬元。
(二)、原告乙○○部分：合計12萬元。
１、醫藥費支出：1萬元。
２、增加生活支出：1萬元。
３、精神慰撫金：10萬元。
四、原告丙○○已請領強制汽車責任保險金69148元。
五、原告丙○○對於系爭交通事故之發生，並無任何過失。
、證據：提出診斷證明書影本三件、臺灣桃園地方法院九十二
　　年度交易字第三二七號刑事判決書影本一件、刑事上訴狀影
  　本一件、長庚紀念醫院醫療費用收據影本八件、員工職務證
    明書影本一件、薪津證明影本一件、離職證明書影本一件、
    調解不成立證明書影本一件、本院九十二年度上字第一七一
    號民事判決影本一件、本院九十二年度上字第一０二四號民
    事判決影本一件、勞工保險殘廢給付標準表節本、各殘廢等
    級喪失或減少勞動能力比率表及霍夫曼係數表影本各一件、
    照片二幀為證。
乙、被告方面：
壹、聲明：
一、駁回原告之訴及其假執行聲請。
二、如受不利之判決，願供擔保免予假執行。
貳、陳述略以：
一、本件肇事主因係原告：原告之過失行為有1.依法應讓而未讓
    右方車先行。2.未注意車前狀況，及隨時採取必要之安全措
    施。
二、原告請求之額不合理。
、證據：提出桃園縣警察局龜山分局坪頂派出所交通事故現場
　　照片黏貼表及本院九十二年度交上易字第五五三號刑事判決
  　影本各二件、長青國際開發股份有限公司網路廣告一件為證
    ，並聲請向國稅局調閱原告之繳稅證明。
丙、本院依職權向長庚紀念醫院查丙○○車禍受傷及減少勞動能
    力情形等。
    理  由
一、原告主張原告丙○○於92年4月16日晚間，騎乘車牌號碼GJY
    -741號重型機車，附載原告乙○○，沿桃園縣龜山鄉○○○
    路由西往東方向行駛，途經文化東路無號誌交岔路口中央並
    且已過該路口二分之一時，適被告甲○○駕駛車牌號碼 2G-
    4999號自小客車，沿文化東路由南往北行駛，甲○○疏未注
    意週遭狀況，並且超速駕駛，致撞擊原告丙○○騎乘之重機
    車，致原告丙○○受有骨盆骨折合併血管傷害、頸部扭傷、
    右大腿挫傷、腹部鈍挫傷等傷害；原告乙○○受有右膝損傷
    血腫、右上肢及右大腿多處挫傷淤血等傷害。依民法第一百
    八十四條第一項、第一百九十一條之二、第一百九十三條、
    第一百九十五條等規定被告應賠償損害。原告丙○○所受損
    害為0000000元（醫藥費48967元、看護費36萬元、92.4.16-
    92.8.31薪資損失及92.9.1- 99.9.10減少勞動能力損失合計
    0000000元、退休金損失217920元、慰撫金60萬元） （見附
    民卷第3頁背面、本院卷第72.73.74.108、109背面）；原告
    乙○○所受損害為12萬元（醫藥費1萬元、增加生活支出1萬
    元、慰撫金10萬元）， 爰請求被告給付原告丙○○0000000
    元、乙○○12萬元並均加計自起訴狀繕本送達翌日起算之遲
    延利息。
    被告甲○○對其於92. 4.16駕駛上開小客車，沿桃園縣龜山
    鄉○○○路由南往北行駛，途經該路段與文化七路無號誌交
    岔路口時，疏未注意而撞擊原告丙○○騎乘附載乙○○之重
    機車，丙○○、乙○○因而受傷等情不爭執，但辯以本件車
    禍之主因乃丙○○騎乘重機車行經無號誌交岔路口時，未注
    意車前狀況及未讓被告之右方車先行而侵犯被告路權所致，
    原告與有過失。另原告丙○○請求之費用不合理，原告亦可
    申請強制汽車保險補償，依強制汽車責任保險法第三十條規
    定視為加害人給付之一部分；乙○○請求之費用均未提出相
    關單據等語。
二、本件被告於上揭時、地駕駛自小客車，因疏未注意撞擊原告
    丙○○騎乘附載乙○○之重機車，致丙○○受有骨盆骨折、
    腹腔出血、膀胱破裂、右側肋骨骨折、右側血胸等傷害；乙
    ○○受有右大腿挫傷等情，有原告提出之診斷證明書二紙可
    稽（見附民卷第7.8頁）， 且為被告所不爭執，堪認為真正
    。被告亦因本件車禍經本院九十二年度交上易字第五五三號
    刑事判決判處有期徒刑四月確定在案，有該刑事案卷可參。
三、按因故意或過失不法侵害他人之權利者，負損害賠償責任；
    不法侵害他人之身體或健康者，對於被害人因此喪失或減少
    勞動能力，或增加生活上之需要時，應負損害賠償責任；不
    法侵害他人之身體者，被害人雖非財產上之損害，亦得請求
    賠償相當之金額，民法第一百八十四條第一項前段、第一百
    九十三條第一項、第一百九十五條第一項分別定有明文。
    被告甲○○不法侵害原告丙○○、乙○○之身體，既經認定
    ，其對原告因而所受之損害，即應負賠償責任。
四、茲審酌原告請求之損害數額是否有理由：
(一)、原告丙○○請求0000000元部分：
１、醫療費48967元：
    原告主張其因本件傷害支出住院自費部分45377元，門、急
    診自費部分3590元，共計醫療費48967元，有長團法人長庚
    紀念醫院（林口）（下稱長庚醫院）分院93. 5.31（九三）
    長庚院法字第0458號函可稽（見本院卷第44頁），其此部分
    主張堪認為真正，被告自應賠償此部分損害。
２、看護費36萬元：
、原告主張其出院後經醫院囑咐應休養六個月，需專人照護，
    其出院後，由太太暫停工作每日在家照顧，其自得請求相當
    於看護費用之損害。依台北市住院病患家事服務業職業工會
    關於看護費用工酬標準及另案長庚醫院檢附之收費標準全日
    看護費用，以每日費用二千元作為請求依據，其得請求36萬
    元（2000*30*6=360000）等語。被告則抗辯若原告果真需看
    護六個月，為何醫生不留院觀察，而任原告出院，且目前外
、查丙○○於92. 4.16至長庚醫院急診，經診斷為骨盆骨折、
    膀胱破裂及右側血胸， 4月18日手術，5月9日出院，需休養
    六個月，需專人照護，且縱經六個月之休養後，仍存有後遺
    症，無法完全痊癒，有長庚醫院診斷證明書及上開函可稽（
    見附民卷第7頁、本院卷第44頁）。 是原告主張其出院後需
    專人照護六個月乙節，應認可採，被告上述抗辯為不足取。
    又親屬間之看護，縱因出於親情而未支付該費用，然其所付
    出之勞力，顯非不能以金錢為評價，此種基於身分關係之恩
    惠，自不能加惠於加害人，而應比照一般看護情形，認被害
    人受有相當看護費之損害，命加害人賠償。本件原告既有專
    人照護六個月之必要，則參酌台北市住院病患家事服務業職
    業工會關於看護費用工酬標準，全日班最高上限為二千元之
    情（參見本院卷第79頁）， 原告請求被告賠償以每日2千元
    計，共6個月之看護費36萬元，核屬允當，應予准許。
３、92.4.16-92.8.31薪資損失及92.9.1-99.9.10減少勞動能力
    損失合計0000000元部分：
、原告主張其原服務於泰來光學股份有限公司，每月薪資為
     36320元，於本次事故受傷，於4月17日至5月31日，公司發
    給原薪津之二分之一，於92年6月1日留職停薪在家休養，公
    司因原告受傷無法復原正常上班，於92年 8月31日遭資遺，
    、五月份僅支領半薪，六至八月停發薪資，共損失145280元
    （36320+36320*3=145280)* ，又原告係39.9.10生，於事故
    發生時為五十二歲，在泰來公司從事裝配工作，為勞動基準
    法所稱之勞工，以原告遭資遺之隔日（92.9.1）計算至原告
    退休年齡（99. 9.10），期間共七年又九日，為計算便利以
    七年計，依長庚醫院上述函文說明「依其病情評估，應符合
    勞工保險殘廢給付標準表第47項及第56項規定，原告所受傷
    害符合殘廢等級為「七」及「十三」，依勞保條例第55條第
     3款規定，應依第「六」殘廢等級給予，依霍夫曼計算法扣
    除中間利息後，原告所受勞動能力損害為0000000元（36320
    *71.00000000（84個月霍夫曼係數）*0.7690 （減少勞動能
    力比率） =0000000） 。 二者為0000000元，為便利計請求
     0000000元。被告則辯以原告殘廢部分可請領強制汽車責任
    保險理賠金，依強制汽車責任保險法第30條規定視為加害人
    給付之一部分云云。
、查原告於九十一年綜合所得稅申報，其自泰來公司領有薪資
    所得476040元，有財政部台灣省北區國稅局桃園縣分局93.7
    .23 北區國稅桃園縣二字第0931050388號函檢附之綜合所得
    申報核定通知書可稽（見本院卷第118頁）， 則其主張其於
    泰來公司每月薪資為36320元乙節，應堪認為真正。
、原告主張其於92.4.17至同年5.31支領原薪津二分之一，92.
    6.1起辦理留職停薪乙節，業據提出泰來公司證明一紙為據
    （見附民卷第17頁）。查原告月薪36320元，則原告自92.4.
    17至92.5.31所受薪資損害為27240元（36320*1.5/2=27240
    ），自92.6.1至92.8.31所受薪資損害為108960元（36320*
    3 =108960），二者合計為136200元。
、原告因本次傷害，縱經六個月之休養後，仍存有後遺症，無
    法完全痊癒，依其病情評估，應符合勞工保險殘廢給付標準
    表第四十七項及第五十六項規定，有長庚醫院上開函可稽（
    見本院卷第44頁），經查該第47項之身體障礙狀態為「胸腹
    部臟器機能遺存顯著障害，終身只能從事輕便工作」，其殘
    廢等級為「七」，第56項之身體障礙狀態為「鎖骨、胸骨、
    肋骨、肩胛骨或骨盤骨遺存顯著畸形者」，其殘廢等級為「
    十三」（參見本院卷第111、112頁），依勞工保險條例第55
    條第 3款規定「被保險人身體遺存障害，同時適合殘廢給付
    標準表之第十四等級至第一等級間任何兩項目以上時，按其
    最高殘廢等級再升一等及給與之，則原告主張其殘廢等級為
    「六」級，喪失勞動能程度為76.90%，應為可採。
    原告係39.9.10生，於92.9.1計算至六十歲退休年齡（99.9.
    10，期間共七年又九日，原告以七年計算，扣除中間利息後
    其此部分減少勞動能力損失為0000000元（36320*71.000000
    00 （84個月霍夫曼係數）*0.7690 （減少勞動能力比率）
    =0000000），應為可採。
、從而原告上述及之損害合計為0000000元（136200+0000
    000=0000000），原告請求被告賠償0000000元部分為有理由
    ，應予准許，逾此部分之請求為無理由，不應准許。
、本件原告尚未請領強制汽車責任保險之殘障給付，為被告所
    不爭執，則被告抗辯可依強制汽車責任保險法第30條規定扣
    抵原告此部分請求，即屬無據，為不足採。
４、退休金損失217920元：
    原告主張其於71.10. 4進入公司工作，若依勞基法規定至六
    十歲退休，其可共請領退休金43個基數，而今遭公司於92.8
    .31 資遣，僅剩36個基數，計減少 7個基數，即損失退休金
    217920元云云。
    查原告因本件車禍致減少勞動能力，業依法請求上述減少勞
    動能力之損失。其即無另請求減少退休金基之理。原告此部
    分請求不應准許。
５、慰撫金60萬元：
    查原告係國小學歷，從事裝配工作，年收入約一百餘萬元（
    參見本院卷第119頁綜合所得稅核定通知書）， 有不動產一
    戶；被告係高中學歷，從事臨時工收入不同，及原告所受傷
    害等情，認原告請求慰撫金60萬元，尚屬過高，應予核減為
    40萬元，方屬適當。
６、綜上所述，原告丙○○所受損害為0000000元（48967+36000
    0+0000000+400000=0000000）。
(二)、原告乙○○請求12萬元部分：
１、醫藥費1萬元部分：
    原告主張其受有醫藥費1萬元之損害，為被告所否認，原告
    亦未舉證證明，其此部分請求不應准許。
２、增加生活支出1萬元部分：
    原告此部分請求為被告所否認，原告亦未舉證證明，其此部
    分請求亦不應准許。
３、慰撫金10萬元：
    本院審酌原告乙○○尚就學中（參見本院卷第15頁）及其受
    傷情狀，暨被告之資歷等情，認原告請求10萬元為過高，應
    予核減為1萬元方屬適當。
４、綜上所述，原告乙○○因本件車禍所受損害為1萬元。
五、被告抗辯本件車禍主因乃丙○○騎乘重機車行經無號誌交岔
    路口時，未注意車前狀況及未讓被告之右方車先行而侵犯被
    告路權所致，原告與有過失，應依民法第 217條規定減經賠
    償金額等語。
(一)、按損害之發生或擴大，被害人與有過失者，法院得減輕賠償
    金額或免除之。又前開規定於被害人之代理人或使用人與有
    過失者，準用之，民法第二百一十七條第一項、第三項定有
    明文。又機車後座之人係因藉駕駛人載送而擴大其活動範圍
    ，駕駛人為之駕駛機車，應認係後座之人之使用人。（最高
    法院七十四年台上字第一一七０號判例意旨參照）。
(二)、
１、查本件車禍地點係龜山鄉○○○路與文化七路交岔路口內，
    該交岔路口於本件車禍發生時，係無號誌，未繪設車道線，
    未繪設快慢車道分隔，速限60，有道路交通事故調查報告表
    可稽（見本院影印之偵查卷附報告表），原告於本院提出之
    「停，停車再開」交通號誌照片（參見本院卷第143頁），
    應係事發後始設立，並非事發時之狀況。
２、被告係由文化東路南向北行駛，丙○○係由西向東行駛（參
    見偵查卷附現場簡圖），則被告車應係右方車，原告丙○○
    車為左方車。依道路交通管理規則第 102條第1項第2款規定
    「車輛行至無號誌或號誌故障而無交通警察指揮之交岔路口
    ，未劃分幹、支線或同為幹線道或支線道者，如同為直行車
    或轉彎者，左方車應暫停讓右方車先行。
３、則被告抗辯本件車禍原告與有過失乙節，應認有理由。原告
    雖謂被告車速約50至60公里超速行駛云云，惟查該地速限為
    60公里（見偵查卷附調查報告表），是尚難認被告有超速之
    情。爰審酌被告及原告之過失情節，認被告應負百分之四十
    之過失責任，原告應負百分之六十之過失責任。
(三)、爰依上開規，酌減被告賠償金額十分之六。則原告丙○○得
    請求被告賠償之損害額為0000000元（0000000*0.4=0000000
    ），原告乙○○得請求被告賠償之損害額為4000元（
    10000*0.4=4000）。
六、又原告丙○○已請領強制汽車責任保險 69148元，則依強制
    汽車責任保險法第三十條「保險人依本法規定給付之保險金
    ，視為加害人或被保險人損害賠償金額之一部分；加害人或
    被保險人受賠償請求時，得扣除之。」規定，應於本件請求
    扣除，則原告丙○○於本件得請求被告賠償之金額為000000
    0元（0000000-00000=0000000）。
七、綜上所述，原告基於侵權行為之損害賠償請求權，請求被告
    賠償原告丙○○0000000元，原告乙○○4000元， 及各自93
    年3月10日 (附民起訴狀繕本翌日） 起，至清償日止，依年
    息百分之五計算之遲延利息部分，洵屬正當，應予准許。逾
    此部分所為之請求，為無理由，應予駁回。本件命被告之給
    付合計未逾150萬元，於本院判決後即告確定而有執行力，
    從而原告聲請供擔保宣告假執行，核無必要，至原告敗訴部
    分其假執行之聲請，因訴之駁回而失所附麗，不予准許。
八、本件事證已明，兩造其餘攻擊防禦方法，經核與本判決之結
    果不生影響，爰不一一論述。
九、結論：本件原告之訴，為一部有理由，一部無理由，依民事
    訴訟法第79條、第85條但書，判決如主文。
中　　華　　民　　國　　94　　年　　2　　月　　15　　日
                  民事第九庭    審判長法　官  吳景源
　　　　　　　　　　　      　　　　　法　官  連正義
　　　　　　　　　　　      　　　　　法　官  滕允潔
正本係照原本作成。
被告不得上訴
原告如不服本判決，應於收受送達後二十日內向本院提出上訴書
狀，其未表明上訴理由者，應於提出上訴後二十日內向本院補提
理由書狀（均須按他造當事人之人數附繕本）上訴時應提出委任
律師或具有律師資格之人之委任狀；委任有律師資格者，另應附
具律師資格證書及釋明委任人與受任人有民事訴訟法第四百六十
六條之一第一項但書或第二項（詳附註）所定關係之釋明文書影
本。
中　　華　　民　　國　　94　　年　　2 　　月　　15　　日
　　　　　　　　　　　　　　　　　　　書記官  黃麗玲
附註：
民事訴訟法第四百六十六條之一（第一項、第二項）：
對於第二審判決上訴，上訴人應委任律師為訴訟代理人。但上訴
人或其他法定代理人具有律師資格者，不在此限。
上訴人之配偶、三親等內之血親、二親等內之姻親，或上訴人為
法人、中央或地方機關時，其所屬專任人員具有律師資格並經法
院認為適當者，亦得為第三審訴訟代理人。
